【裁判字號】    98,簡上,120
【裁判日期】    980825
【裁判案由】    詐欺
【裁判全文】
臺灣彰化地方法院刑事判決             98年度簡上字第120號
上  訴  人  臺灣彰化地方法院檢察署檢察官
被      告  甲○○
                      號
                      號
上列上訴人因被告詐欺案件，不服本院九十八年度簡字第七九八
號中華民國九十八年三月三十日第一審簡易判決（原檢察官聲請
簡易判決處刑案號：九十八年度偵緝字第一五八號、第一六七號
）及檢察官移送併案審理（臺灣彰化地方法院檢察署九十八年度
偵字第三六二四號及臺灣臺北地方法院檢察署九十八年度偵字第
三０六二號），本院管轄第二審合議庭判決如下：
    主  文
原判決撤銷。
甲○○幫助意圖為自己不法之所有，以詐術使人將本人之物交付
，處有期徒刑月，如易科罰金，以新臺幣壹仟元折算壹日。
    犯罪事實
一、甲○○雖預見將行動電話ＳＩＭ卡提供予他人，可能幫助取
    得行動電話ＳＩＭ卡之人作為實行詐欺取財犯罪使用，藉以
    隱匿其真實身分，而躲避犯罪偵查機關追查，其竟於不違背
    其本意下，基於幫助詐騙集團詐欺取財之不確定故意，於民
    國九十七年八月間，看到報紙上所刊登之收購行動電話ＳＩ
    Ｍ卡之廣告後，立刻撥打電話與對方聯絡後，經雙方約定交
    付ＳＩＭ卡之時間、地點後，乃於九十七年九月八日向臺灣
    大哥大公司申辦行動電話0000000000號門號，並
    取得該門號之ＳＩＭ卡後，於同日下午一時許，至臺中市○○路ＳＯＧＯ百貨公司前，將以其名義申辦之000000
    0000號行動電話門號ＳＩＭ卡，以新臺幣一千元之價格
    ，販賣予姓名、年籍不詳自稱「明躍」之成年男子。嗣該綽
    號「明躍」之成年男子及其所屬詐騙集團再將之充作詐騙集
    團聯絡詐騙被害人之電話，並於九十七年九月十九日前不詳
    時日，在雅虎奇摩拍賣網站偽行刊登販賣相機、手機等訊息
    ，並於被害人下標後，撥打甲○○前開電話聯絡相關付款事
    宜、確認入帳及商品寄送事宜，致使如附表所示之被害人丁○○等人因而陷於錯誤，而於如附表所示之時間匯款至如附
    表所示詐騙集團成員所指示之帳戶。嗣因如附表所示之被害
    人丁○○等人匯款後遲未收到商品，發覺有異，始知受騙，
    而先後報警後循線查知上情。
二、案經被害人丁○○、丙○○分別訴請臺南縣警察局歸仁分局
    、臺南市警察局第二分局報請臺灣臺南地方法院檢察署檢察
    官偵查後，呈請臺灣高等法院檢察署檢察長令轉臺灣彰化地
    方法院檢察署檢察官偵查後聲請簡易判決處刑及檢察官移送
    併案審理（臺灣彰化地方法院檢察署九十八年度偵字第三六
    二四號及臺灣臺北地方法院檢察署九十八年度偵字第三０六
    二號）。
    理  由
一、按被告經合法傳喚，無正當之理由不到庭者，得不待其陳述
    ，逕行判決，刑事訴訟法第三百七十一條定有明文。本案被
    告甲○○經本院合法傳喚，無正當之理由不到庭，有本院送
    達證書在卷可稽，本院不待其陳述，逕行判決，核先敘明。
二、被告於本院審理時經合法傳喚未到庭，惟其於檢察官於九十
    八年三月十八日訊問時，對於將以其名義申辦之00000
    00000號行動電話門號ＳＩＭ卡販賣予自稱「明躍」之
    詐騙集團成員之幫助詐欺取財之犯行坦承不諱，經查：
（一）如附表所示之被害人丁○○、丙○○、乙○○、戊○○等
      人係因詐騙集團在網頁上刊登虛偽之拍賣廣告，並留下被
      告販賣予「明躍」之詐騙集團成員之行動電話號碼，使被
      害人陷於錯誤，誤以為自己買得該商品，而依指示匯款至
      如附表所示之帳戶，嗣因如附表所示之被害人丁○○等人
      匯款後遲未收到商品，發覺有異，始知受騙，而先後報警
      等情，業據證人即被害人丁○○、丙○○、乙○○、戊○○等人於警詢中指述綦詳，並有丁○○以ATM轉帳之交易
      明細表、國泰世華商業銀行股份有限公司大雅分行函覆之
      枋家唯客戶基本資料、存摺存款交易查詢、郵政跨行匯款
      申請書、被告前開行動電話基本資料與通聯紀錄、乙○○
      以ATM轉帳之交易明細表、楊伯豪之彰化南郭郵局客戶歷
      史交易清單及客戶基本資料、國泰世華銀行自動櫃員機交
      易明細表、臺灣大哥大股份有限公司九十八年二月十六日
      法大字第０九八００六一二六號函暨隨附之000000
      0000號門號申請書、基本資料查詢、合作金庫銀行文
      心分行九十七年十一月十三日合金文心字第０九七０００
      四九五八號函暨隨附之陳仲煒000000000000
      0號帳戶基本資料查詢、交易往來明細表、香港商雅虎資
      訊股份有限公司台灣分公司函各一份及通聯調閱查詢單二
      份、雅虎奇摩拍賣網站交易資料在卷可稽，足徵被告所申
      辦之上開ＳＩＭ卡確遭詐騙集團成員作為實施詐欺取財之
      用。
（二）另按刑法上之故意，分直接故意（確定故意）與間接故意
      （不確定故意），「行為人對於構成犯罪之事實，明知並
      有意使其發生者」為直接故意，「行為人對於構成犯罪之
      事實，預見其發生而其發生並不違背其本意者」為間接故
      意；一般人申請行動電話門號並非難事，如非因財產犯罪
      等不法目的，依常情並無捨棄自己之門號而迂迴以花費金
      錢或其他方法向無相當信賴關係之陌生人取得ＳＩＭ卡使
      用之理，且近年來以退稅或中獎等不實電話內容而詐欺取
      財之犯罪類型層出不窮，該等犯罪多數均係利用人頭電話
      向他人詐騙，並以他人帳戶作為詐欺所得財物之出入帳戶
      ，業經媒體廣為披載，是依一般人通常之知識、智能及經
      驗，均已深知向陌生人購買、承租或其他方法取得ＳＩＭ
      卡及帳戶之人，多係欲藉該行動電話門號及帳戶取得不法
      犯罪所得，且隱匿實際身分，以逃避司法單位之追查，若
      此社會現實，恆係一般人本於日常生活經驗即可體察，被
      告為成年人，對此自亦難諉為不知，故被告將該ＳＩＭ卡
      一張交付予詐騙集團成員，導致詐騙集團成員以該門號打
      詐騙電話向被害人詐欺取財等非法用途之工具乙節，應有
      所預見，且不違背其本意。是以，被告猶提供所有之上開
      ＳＩＭ卡予詐騙集團成員使用，足認被告主觀上容任該詐
      欺集團以上開ＳＩＭ卡用以詐欺取財，準此，被告確有幫
      助詐欺取財之不確定故意甚明。
（三）綜上所述，足認本件事證明確，被告幫助詐欺取財犯行堪
      予認定，應予依法論科。
三、按刑法關於正犯、從犯之區別，係以其主觀之犯意及客觀之
    犯行為標準，凡以自己犯罪之意思而參與犯罪，無論其所參
    與者是否犯罪構成要件之行為，皆為正犯，其以幫助他人犯
    罪之意思而參與犯罪，其所參與者，苟係犯罪構成要件之行
    為，亦為正犯，必以幫助他人犯罪之意思而參與犯罪，其所
    參與者又為犯罪構成要件以外之行為，始為從犯（最高法院
    二十五年上字第二二五三號判例要旨參照）。是如未參與實
    施犯罪構成要件之行為，且係出於幫助之意思提供助力，即
    屬幫助犯，而非共同正犯，本案被告係基於幫助他人詐欺取
    財之犯意，提供上開ＳＩＭ卡販賣予自稱「明躍」之詐騙集
    團成員，由詐騙集團在網頁上刊登虛偽之拍賣廣告，並留下
    被告販賣予「明躍」之行動電話號碼後，再意圖為自己不法
    之所有，詐欺被害人匯款至詐騙集團成員所提供之如附表所
    示之帳戶，是被告顯係以幫助他人為詐欺取財犯罪之意思，
    其所參與者僅係提供前開ＳＩＭ卡，亦即參與犯罪構成要件
    以外之行為，依前開說明，核被告交付該ＳＩＭ卡予詐騙集
    團成員所為，係犯刑法第三十條第一項、第三百三十九條第
    一項之幫助詐欺取財罪。被告提供上開ＳＩＭ卡予姓名、年
    籍不詳自稱「明躍」之成年男子所屬之詐欺集團使用，以向
    如附表所示之被害人丁○○、丙○○、乙○○、戊○○等人
    詐騙財物，為想像競合犯，應從一重處斷。本案被告幫助他
    人犯詐欺取財罪，為從犯，本院衡其犯罪情節較正犯為輕，
    爰依刑法第三十條第二項之規定，按正犯之刑減輕之。原審
    以被告幫助詐欺取財犯行事證明確，據以論罪科刑，固非無
    見，然原審未及審酌被害人乙○○、戊○○二人受騙部分，
    尚有未洽，且上訴意旨亦指摘原審未及審酌移送併辦之被害
    人乙○○受詐騙部分，原判決既有上開可議之處，自應由本
    院將原審判決撤銷改判。爰審酌被告任意提供ＳＩＭ卡予不
    法份子使用，且其所提供ＳＩＭ卡非惟幫助詐騙者遂行詐財
    目的，同時使詐欺者得以隱匿其真實身分，減少遭查獲之風
    險，愈使其肆無忌憚，加深犯罪之猖獗，致使社會經濟遭受
    重大危害，及其犯罪後之態度等一切情狀，量處如主文第二
    項所示之刑，並依刑法第四十一條第一項前段之規定諭知易
    科罰金之折算標準，以資懲儆。
據上論斷，應依刑事訴訟法第四百五十五條之一第一項、第三項
、第三百六十九條第一項前段、第三百六十四條、第三百七十一
條、第二百九十九條第一項前段，刑法第三百三十九條第一項、
第三十條第一項前段、第二項、第五十五條前段、第四十一條第
一項前段，刑法施行法第一條之一，判決如主文。
本件經檢察官陳茂榮到庭執行職務。
中    華    民    國    98    年    8     月    25    日
                  臺灣彰化地方法院刑事第二庭
                                  審判長法官  石馨文
                                  法      官  陳秋錦
                                  法      官  羅永安
以上正本證明與原本無異。
本判決不得上訴。
中    華    民    國    98    年    8     月    26    日
                                  書  記  官   洪年慶


司法院資訊處製作；財團法人民間司法改革基金會備份。
